臺中高等行政法院判決
                                   110年度簡上再字第15號
再審原告  　家福股份有限公司

代　表　人　王俊超
訴訟代理人　陳信翰律師
再審被告　  彰化縣政府
代　表　人　王惠美
上列當事人間勞動基準法事件，再審原告對於中華民國107年1月
3日本院106年度簡上字第31號判決，提起再審之訴，本院判決如
下：
　　主  文
一、本院106年度簡上字第31號判決廢棄。
二、再審被告在前程序之上訴駁回。
三、再審前之上訴審及再審訴訟費用均由再審被告負擔。
    理  由
一、按「再審之訴專屬為判決之原行政法院管轄。」行政訴訟法
    第275條第1項定有明文。本件再審原告就本院106年度簡上
    字第31號判決（下稱原確定判決）提起再審，主張有行政訴
    訟法第273條第2項之再審事由，依據前揭規定，本件應專屬
    本院管轄。
二、爭訟概要：再審原告係從事綜合商品零售業，為適用勞動基
    準法之行業。經再審被告於民國105年3月21日派員實施勞動
    條件檢查，檢查結果發現：再審原告未經工會同意，使彰化
    分公司女性勞工周倢妤在104年11月有多日於午後10時出勤
    工作，另所僱女性勞工陳韻如、黃俐穎、陳佳柔於104年11
    月亦皆有夜間工作之事實，違反勞動基準法第49條第1項規
    定，乃以105年5月11日府勞動字第1050138711號裁處書，依
    行為時勞動基準法第79條第1項第1款裁處罰鍰新臺幣（下同
    ）2萬元（下稱原處分）。再審原告不服，提起訴願，遭決
    定駁回，提起行政訴訟，經臺灣彰化地方法院106年度簡字
    第4號行政訴訟判決（下稱原判決）撤銷訴願決定及原處分
    ，再審被告不服，提出上訴，經原確定判決廢棄原判決，再
    審原告在第一審之訴駁回而告確定，嗣再審原告聲請司法院
    大法官解釋，經司法院作成釋字第807號解釋在案，再審原
    告乃據以提起本件再審之訴。
三、再審原告主張：
  ㈠再審原告為釋字第807號解釋所示之聲請人，且原確定判決
    所適用法律即勞動基準法第49條第1項規定，已為司法院大
    法官依再審原告之聲請解釋全條項均牴觸憲法，第807號解
    釋文略以：「勞動基準法第49條第1項規定：『雇主不得使
    女工於午後10時至翌晨6時之時間內工作。但雇主經工會同
    意，如事業單位無工會者，經勞資會議同意後，且符合下列
    各款規定者，不在此限：一、提供必要之安全衛生設施。二
    、無大眾運輸工具可資運用時，提供交通工具或安排女工宿
    舍。』違反憲法第7條保障性別平等之意旨，應自本解釋公
    布之日起失其效力。」解釋理由中並敘明：「系爭規定以工
    會或勞資會議同意作為解除雇主不得使女性勞工於夜間工作
    之管制之程序要件，此一手段與系爭規定目的之達成間，亦
    難謂存有實質關聯。」再審原告依行政訴訟法第273條第2項
    規定、第273條第1項第1款規定及釋字第177號解釋、第185
    號解釋，提起再審之訴。
  ㈡爰聲明求為判決：1.原確定判決廢棄。2.再審被告在前程序
    之上訴駁回。3.再審前之上訴審及再審訴訟費用，均由再審
    被告負擔。
四、再審被告則以：勞動基準法第49條第1項規定業經司法院釋
    字第807號解釋以違反憲法第7條保障性別平等之意旨，應自
    本解釋公布之日起失其效力。再審被告原係上揭規定作為原
    處分，請依法判決。並聲明：再審之訴駁回。
五、本院判斷如下：
  ㈠按「簡易訴訟程序之抗告、再審及重新審理，分別準用第4
    編至第6編規定。」「確定終局判決所適用之法律或命令，
    經司法院大法官依當事人之聲請解釋為牴觸憲法者，其聲請
    人亦得提起再審之訴。」「（第1項）再審之訴應於30日之
    不變期間內提起。……（第3項）依第273條第2項提起再審
    之訴者，第1項期間自解釋公布當日起算。」行政訴訟法第2
    36條之2第4項、第273條第2項、第276條第1項、第3項定有
    明文。又「……本院依人民聲請所為之解釋，對聲請人據以
    聲請之案件，亦有效力。」「確定終局判決所適用之法律或
    命令，或其適用法律、命令所表示之見解，經本院依人民聲
    請解釋認為與憲法意旨不符，其受不利確定終局裁判者，得
    依該解釋為再審或非常上訴之理由，已非法律見解歧異問題
    。」經司法院釋字第177號及第185號解釋在案。
  ㈡本件再審原告及本件再審訴訟標的之原確定判決，係為司法
    院釋字第807號解釋之聲請人及聲請解釋之原因案件（本院
    卷第68頁），該解釋於110年8月20日公布，再審原告於110
    年9月11日依行政訴訟法第273條第2項之規定，提起再審之
    訴，合於前揭規定，應由本院依上訴審程序，重為審理。次
    按司法院釋字第807號解釋文揭示：「勞動基準法第49條第1
    項規定：『雇主不得使女工於午後10時至翌晨6時之時間內
    工作。但雇主經工會同意，如事業單位無工會者，經勞資會
    議同意後，且符合下列各款規定者，不在此限：一、提供必
    要之安全衛生設施。二、無大眾運輸工具可資運用時，提供
    交通工具或安排女工宿舍。』違反憲法第7條保障性別平等
    之意旨，應自本解釋公布之日起失其效力。」本件原處分據
    以裁罰之法律基礎既因違憲而經宣告立即失效，原處分即非
    適法，適用法規即有違誤，而應認再審被告於前程序所為之
    上訴為無理由。從而再審原告提起本件再審之訴為有理由，
    爰將原確定判決廢棄，並駁回再審被告在本院前訴訟程序之
    上訴。
六、結論：本件再審之訴為有理由。
中　　華　　民　　國　　110　 年　　11　　月　　23　　日
                 臺中高等行政法院第二庭
                            審判長法官　莊  金　昌
                                法  官　林  靜  雯
                                法  官  楊  蕙  芬
以上正本證明與原本無異。
本判決不得上訴。
中　　華　　民　　國　　110　年　　11　　月　　23　　 日
              　                書記官　林  昱  妏